臺灣彰化地方法院民事判決　九十年度訴字第一二三九號
　　原　　　告　張 陳
　　訴訟代理人　乙 ○ ○
　　被　　　告　丁 ○ ○
　　　　　　　　丙　　○
　　訴訟代理人　甲 ○ ○
右當事人間請求分割共有物等事件，本院判決如左：
    主      文
被告應協同原告就兩造共有坐落彰化縣埔心鄉○○○段三○八地號、田、面積○．二
九二八公頃土地協議分割結果：即如附圖所示編號甲、乙、丙部分面積各○．○九七
六公頃依序由被告丁○○、丙○及原告取得，向地政機關辦理分割登記。
被告丙○應將前項土地如附圖所示編號丙部分上之鐵架、鋼架造一層面積○．○一七
九公頃之建物（即編號Ｄ建物占用丙部分）拆除，並將該部分基地交付原告。
訴訟費用由被告丁○○負擔十分之三、被告丙○負擔十分之四，餘由原告負擔。
    事實及理由
一、原告起訴主張：坐落彰化縣埔心鄉○○○段三○八地號、田、使用分區為特定農
    業區農牧用地、面積○．二九二八公頃土地為兩造共有，應有部分各三分之一，
    雙方於民國八十九年五月三十日就該土地訂有分管契約，各共有人分管範圍如附
    圖所示編號甲、乙、丙部分，依序由被告丁○○、丙○及伊分管占用，同時並約
    定如法令允許分割時，各共有人應按該分管境界辦理分割登記，各自取得分管土
    地之單獨所有權。茲八十九年一月二十六日修正公布之農業發展條例第十六條第
    四款，已規定修正施行前之共有耕地得分割為單獨所有，爰依前開分管（分割）
    契約之約定，求為命(1)被告應就前開協議分割結果協同伊向地政機關辦理分割登
    記，及(2)被告丙○應將其所有占用伊分得之如附圖所示編號丙部分上鐵架、鋼架
    造一層面積○．○一七九公頃建物拆除並將該部分基地交付伊之判決。被告均自
    認就系爭土地訂有前揭分管契約，及陳稱同意按該契約分割土地，被告丙○並稱
    如附圖所示Ｄ部分建物為其建造及所有等語。
二、原告主張之前揭事實，有其所提土地登記簿謄本、土地分管契約書為證，並為被
    告所自認，復經本院會同彰化縣溪湖地政事務派員勘測屬實，分別製有勘驗筆錄
    及如附圖所示土地複丈成果圖在卷可稽，堪信為真實。查兩造間所訂之分管契約
    ，其第三條規定「嗣後法令許可分割時，全體均應按分管境界為準，辦理分割登
    記，各自分別取得分管土地之單獨所有權，絕無異議。」顯屬就系爭共有土地為
    協議分割之性質。而其所附「嗣後法令許可分割時」之停止條件，因在訂約前之
    八十九年一月二十六日修正公布，同年月二十八日施行之農業發展條例已明定修
    正施行前共有之耕地，得分割為單獨所有，即此項停止條件在訂約時即己確定成
    就，應認為無條件。故原告本於該協議分割之契約，請求被告協同就協議分割結
    果：即如附圖所示編號甲、乙、丙部分面積各○．○九七六公頃依序由被告丁○
    ○、丙○及原告取得，向該管地政機關辦理分割登記，洵屬正當，應予准許。
三、又各共有人對於他共有人因分割而得之物，按其應有部分，負與出賣人同一之擔
    保責任，民法第八百二十五條定有明文。兩造前開分管契約書末亦約定「各自分
    管後，任何一方如占用他方分管之土地時，應於民國八十九年十二月三十日前拆
    除清理完畢，不得有任何要求。」本件原告分得之如附圖所示編號丙部分之土地
    上，現有被告丙○建造及所有如附圖編號Ｄ所示之鐵架、鋼架造一層建物，而該
    建物占用丙部分之面積為○．○一七九公頃，有彰化縣溪湖地政事務所九十一年
    二月二十七日函在卷可參。原告因而請求被告丙○將其所有占用丙部分之建物拆
    除並交付該部分基地，於法亦無不合，自應准許。
據上論結，本件原告之訴為有理由，依民事訴訟法第七十八條、第八十一條第二、第
八十五條第一項但書，判決如主文。
中　　　華　　　民　　　國　　九十一 　 年　　  三 　　 月　　二十七 　 日
                                    民事第二庭
                                        法　　　官　陳 瑞 水
右為正本係照原本作成。
如對本判決上訴須於判決送達後二十日內向本院提出上訴狀。
中　　　華　　　民　　　國　　九十一 　 年　　  三 　　 月　　二十七 　 日
                                        法院書記官　楊 筱 惠
